【裁判字號】    95,聲,1175
【裁判日期】    950731
【裁判案由】    返還擔保金
【裁判全文】
臺灣高雄地方法院民事裁定              95年度聲字第1175號
聲  請  人  合作金庫商業銀行股有限公司
法定代理人  乙○○
訴訟代理人  甲○○
相  對  人  丙○○
當事人間聲請返還擔保金事件，本院裁定如下：
    主  文
聲請駁回。
    理  由
一、聲請意旨略以：本件聲請人與相對人間請求清償債務事件，
    聲請人前遵本院民國94年度裁全字第5235號民事裁定，提供
    86年度中央政府重大交通建設公債乙種第3 期（債券代號A8
    6403號），面額新臺幣100,000 元券1 紙為擔保，而以本院
    94年度存字第3265號提存書提存在案。茲因聲請人與相對人
    間之93年度鳳小字第224 號請求清償債務事件，聲請人已獲
    全部勝訴判決確定，且聲請人已依民法第97之規定，以公示
    送達之方式，通知受擔保利益人即相對人於30日內行使權利
    ，相對人並未行使權利，爰依民事訴訟法第104 條第1 項第
    3 款（民事聲請准予返還提存物狀雖記載第2 款，惟觀之聲
    請人主張依該款規定催告受擔保利益人行使權利，可知此部
    分記載，應係誤載）及提存法第16條第1 項第3 款之規定，
    請求返還上開擔保金等語。
二、按訴訟程序終結後，供擔保人證明已定20日以上之期間，催
    告受擔保利益人行使權利而未行使，法院應依供擔保人之聲
    請，以裁定命返還其提存物或保證書，民事訴訟法第104 條
    第1 項第3 款定有明文。民事訴訟法第104 條之規定，於其
    他依法令供訴訟上之擔保者，準用之，同法第106 條亦有明
    文。所謂訴訟終結，在因假扣押或假處分所供擔保之情形，
    因該擔保係為保障受擔保利益人因不當假扣押或假處分所受
    損害而設，倘執行法院已依假扣押或假處分裁定實施假扣押
    或假處分之執行，則在供擔保人撤回假扣押或假處分之執行
    前，受擔保利益人所受損害仍可能繼續發生，損害額既未確
    定，自無強令其行使權利之理。故在假扣押或假處分所供之
    擔保，供擔保人依民事訴訟法第106 條準用同法第104 第1
    項第3 款規定，聲請以裁定命返還其擔保金之場合，必供擔
    保人已撤回假扣押或假處分之執行，始得謂與民事訴訟法第
    104 條第1 項第3 款所定之「訴訟終結」相當，而得依該條
    款行使定期催告之權利（最高法院86年度臺抗字第53號裁定
    意旨參照）。
三、經查，聲請人主張已依民法第97之規定，以公示送達之方式
    ，通知受擔保利益人即相對人於30日內行使權利，相對人並
    未行使權利之事實，業據其提出本院94年度裁全字第5235號
    、94年度存字第3265號提存書、95年度鳳簡聲字第9 號民事
    裁定及民眾時報廣告刊登證明單影本各1 份為證，雖足認聲
    請人業以公示送達之方式，催告相對人行使權利，並於95年
    3 月8 日午後12時發生送達之效力。惟查，聲請人前依本院
    94年度裁全字第5235號民事裁定，為相對人供擔保後，曾聲
    請本院執行處以94年度執全字第5235號執行事件對於相對人
    所有坐落高雄縣林園鄉○○段758 之17地號土地，面積382
    平方公尺，權利範圍2 分之1 ，實施假扣押而查封在案，該
    假扣押之執行，迄今未經聲請人撤回，此經本院依職權調取
    本院94年度執全字第2763號案卷核閱屬實，則依上開說明，
    聲請人既未撤回對於上開假扣押之執行，相對人所受損害仍
    可能繼續發生，損害尚未確定，自難謂已達「訴訟終結」之
    程度，本件核與民事訴訟法第104 條第1 項第3 款所定之情
    形，尚有未合。從而，聲請人主張依民事訴訟法第104 條第
    1 項第3 款之規定，聲請返還擔保金，為無理由，應予駁回
    。
四、次按，按擔保提存之提存人於提存後，有假扣押所保全之請
    求，其本案訴訟已獲全部勝訴判決或依督促程序之支付命令
    確定者，得聲請該管法院提存所返還提存物，提存法第16條
    第1 項第3 款定有明文。又依提存法第16條第1 項第3 款、
    第4 款之規定，聲請法院提存所返還提存物者，無庸法院裁
    定，提存法施行細則第16條亦有明文。本件聲請人另雖主張
    相對人間之93年度鳳小字第224 號請求清償債務事件，聲請
    人已獲全部勝訴判決確定，爰依提存法第16條第1 項第3 款
    規定，聲請返還提存物，並提出本院93年度鳳小字第224 號
    民事判決及民事判決確定證明書影本各1 份為證。然查，聲
    請人此部分之主張，若確與事實相符，聲請人自得依提存法
    聲請法院提存所返還提存物，無庸法院裁定。聲請人主張依
    提存法第16條第1 項第3 款之規定，聲請本院裁定返還擔保
    金，並無理由，應予駁回。
中    華    民    國    95    年    7     月    31    日
                  民事第二庭  法  官  伍逸康
以上正本證明與原本無異。
如不服本裁定應於送達10日內向本院提出抗告狀，並繳納裁判費
新台幣1,000元。
中    華    民    國    95    年    7     月    31    日
                              書記官  林雯琪


司法院資訊處製作；財團法人民間司法改革基金會備份。
